臺灣臺南地方法院新市簡易庭民事判決
110年度新簡字第619號
原      告  鼎奇有限公司

法定代理人  廖丞宇
訴訟代理人  葉進祥律師
被      告  力達工業股份有限公司

法定代理人  魏淑卿
訴訟代理人  周振宇律師
上列當事人間請求給付票款事件，本院於民國111年10月18日言
詞辯論終結，判決如下：
    主  文
被告應給付原告新臺幣陸佰萬元，及自民國一百一十年十月一日
起至清償日止，按週年利率百分之六計算之利息。
訴訟費用由被告負擔。
本判決得假執行。
    事實及理由
一、原告主張：被告公司為給付財團法人台灣中小企業聯合輔導
    基金會履約保證金，而有資金之需求，乃簽發如附表所示之
    支票（下稱系爭支票）1紙，向原告借款新臺幣（下同）600
    萬元。詎原告遵期提示，竟因被告公司存款不足，於民國11
    0年10月1日遭退票而未獲付款，爰依票據之法律關係提起本
    訴，請求被告給付票款等語。並聲明：如主文第1項所示。
二、被告則以：原告所執系爭支票，並非被告公司法定代理人所
    簽發，亦非被告公司法定代理人所蓋用之公司印文，兩造間
    並無任何票據原因關係存在，且被告公司於109年9月30日之
    存款係超過600萬元，並無借貸之需求；又原告公司之負責
    人廖丞宇於109年9月間同時擔任被告公司之總經理，且係被
    告公司斯時負責人莊文安之外孫，亦同時經營其母莊美惠登
    記為負責人之力虎農機有限公司（下稱力虎公司），而斯時
    原告公司、被告公司與力虎公司間有頻繁之金流往來關係，
    因此縱使原告公司有匯款600萬元至被告公司，亦不代表兩
    造間存有借貸關係，是原告請求被告給付系爭支票票款並無
    理由等語置辯。並聲明：原告之訴駁回。
三、得心證之理由：
　㈠原告主張之上開事實，業據其提出系爭支票及退票理由單、
    京城銀行匯款委託書、借據、兆豐國際商業銀行（下稱兆豐
    銀行）新臺幣存摺類存款取款憑條及兆豐銀行本行支票等資
    料為證（見司促卷第11頁至第13頁；新簡卷第59頁、第75頁
    至第77頁）；又稽之證人莊文安於本院審理時具結證稱：伊
    在109年間係擔任被告公司之負責人，因當時參與經濟工業
    局（下稱工業局）之計劃案，需繳交保證金，但因被告公司
    股東不肯蓋章，所以才向原告公司借款，並因此簽發系爭支
    票及開立借據等語明確（見新簡卷第292頁至第294頁），核
    與財團法人台灣中小企業聯合輔導基金會函覆本院因該會有
    代管工業局之計畫，而以該會名義與申請人訂定補助契約，
    依契約之約定，廠商請領補助款時，應出具銀行本票與銀行
    履約保證金保證書等相關資料，惟斯時被告公司因內部改組
    ，部分股東未同意開立銀行履約保證金保證書，因此該會經
    工業局之同意允許被告公司以開立「銀行本行支票」作為履
    約保證金之替代，因此該會確有收受被告公司以兆豐銀行所
    開立之銀行本行支票600萬元等情相符（見新簡卷第167頁至
    第168頁）。執此上情以觀，足認兩造間確有借貸之原因關
    係，從而原告公司主張被告公司因借貸乃簽發系爭支票之事
    實，堪以認定。
　㈡按支票為無因證券，在票據上簽名者，依票上所載文義負責
    ；發票人應照支票文義擔保支票之支付；執票人向支票債務
    人行使追索權時，得請求自為付款提示日起之利息，如無約
    定利率者，依年利6釐計算，票據法第5條第1項、第126條及
    第133條分別定有明文。查被告應就系爭支票擔負票據上之
    責任，已如前述，則原告本於上開規定，請求被告給付系爭
    支票票款600萬元，及自110年10月1日起至清償日止，按週
    年利率6％計算之利息，為有理由，應予准許。
　㈢至被告雖以前詞置辯，惟查：
　⒈莊文安於簽發系爭支票時，為被告公司負責人之事實，既為
    被告所不爭執（見新簡卷第94頁），嗣被告公司雖於110年4
    月29日起更換負責人為魏淑卿，然被告公司既未曾辦理解散
    登記，則被告公司之法人人格即未變更，所負之責任自不因
    負責人之變更即得免除，是被告徒以系爭支票非被告公司現
    任法定代理人所簽發之辯解，難以採為對其有利之認定。
　⒉被告雖提出被告公司109年應付票據分類帳、被告公司109年1
    2月31日資產負債表等資料（見新簡卷第105頁至第111頁）
    ，並未記載系爭支票債務，而系爭支票是由莊文安及原告公
    司負責人廖丞宇於被告公司變更負責人後，偽刻或盜用被告
    公司之印章所簽發等語。惟兩造間確有系爭支票之債務，已
    如前述，不因被告公司疏未於109年之會計帳冊記載系爭支
    票債務，而受影響，且依前揭原告所提出之京城銀行匯款委
    託書、借據、兆豐銀行新臺幣存摺類存款取款憑條及兆豐銀
    行本行支票等資料，均已足證明兩造間於109年9月30日確實
    有600萬金流之借貸關係存在，是被告徒以公司內部所做之
    帳冊資料未載明系爭支票之債務，遽論系爭支票係經偽刻或
    盜用被告公司印章所簽發，難以憑採。
　⒊被告復提出被告公司給付原告公司、力虎公司帳款明細及原
    告公司之請款明細等資料（見新簡卷第179頁至第277頁、第
    467頁至第507頁），用以證明兩造平日即有緊密之金錢往來
    關係，不能以原告公司於109年9月30日有將600萬元匯入被
    告公司帳戶內，論斷該款項即係兩造間之債務等語。惟細繹
    被告所提出之帳款資料，僅可證明兩造間平日確有金錢往來
    關係，此與兩造間有無借貸關係之產生，係屬二事，尚難以
    平日有金錢往來遽論兩造間不可能有借貸關係之存在；況且
    ，依證人莊文安於本院審理時具結證稱：原告公司向被告公
    司請款之資料，係因買進來的東西都是被告公司要使用，所
    以自然由被告公司付款等語綦詳（見新簡卷第297頁），益
    徵被告所提出之請款資料與系爭支票之債務並無關聯，從而
    被告就此部分之辯解，亦難採信。
　⒋被告固以原告公司負責人廖丞宇於109年間係擔任被告公司總
    經理之職務，且為莊文安之外孫，並提出經濟部科技研究發
    展專案產業升級創新平台輔導計畫契約暨計畫書為證（見新
    簡卷第305頁至第397頁），主張系爭支票債務並不存在等語
    。惟稽之廖丞宇於本院審理時陳稱：伊在被告公司任職時，
    沒有職稱，老闆叫伊做什麼就做什麼，同時後伊也是原告公
    司的負責人，而因為要接工業局的計畫，伊是計畫負責人，
    且需要向工業局長報告，假如只填寫自己是員工會上不了臺
    面，經與莊文安討論後，才會在計畫上填寫自己的職稱為總
    經理，而因為該計畫的流程需要保證金，但被告公司的其他
    董事不願意蓋章，因此無法取得銀行授信，所以莊文安才跟
    伊接洽，伊才答應借款，假如是其他人跟伊借款，伊不一定
    會同意，畢竟借款的數額是600萬元，而不是600元等語（見
    新簡卷第453頁至第457頁），足認廖丞宇係因與斯時被告公
    司負責人莊文安有親屬關係，始願意出借金額非微之款項予
    被告公司，是被告徒以廖丞宇身兼被告公司總經理，且為莊
    文安之外孫來推論兩造間不可能有系爭支票債務，顯係被告
    主觀上之臆測，而與常情及本件之證據資料相悖，不足採信
    。
　⒌至被告主張於109年9月30日在兆豐銀行之全數存款合計已逾6
    00萬元，並無向原告公司借貸之必要等語。惟依前述莊文安
    之證述、廖丞宇之陳述及財團法人台灣中小企業聯合輔導基
    金會之函文，均已說明斯時係因被告公司內有股東不同意開
    立銀行履約保證金保證書，被告公司始向原告公司借貸並簽
    發系爭支票，因此縱如被告所言，於109年9月30日被告公司
    於兆豐銀行之存款係超過600萬元，但仍無從以此認定被告
    公司無借貸之需求，是被告此部分之主張，洵屬無據。
四、綜上所述，原告依票據之法律關係，請求被告給付原告600
    萬元，及自110年10月1日起至清償日止，按週年利率6％計算
    之利息，為有理由，應予准許。
五、本件係依民事訴訟法第427條第2項第6款規定，適用簡易程
    序之簡易事件，所為被告敗訴之判決，依同法第389條第1 
    項第3款之規定，應依職權宣告假執行。
六、本件為判決基礎之事證已臻明確，是被告前雖聲請將系爭支
    票之印文與存款印鑑卡之印文，送請鑑定是否同一，惟經內
    政部警政署刑事警察局於111年8月24日以刑鑑字第11100804
    19號函函覆本院因系爭支票上之印文紋線欠清晰，特徵不顯
    ，而無法認定，有該局函文在卷可查（見新簡卷第539頁）
    ，然此仍無礙於本院之判斷，且兩造其餘之攻擊防禦方法及
    舉證，經本院審酌後，認為均不足以影響本判決之結果，毋
    庸一一論列，併此敘明。
七、訴訟費用負擔之依據：民事訴訟法第78條。　　　　
中　　華　　民　　國　　111 　年　　10　　月　　31　　日
                  臺灣臺南地方法院新市簡易庭
                                  法  官　施志遠
以上正本證明與原本無異。
如不服本判決，應判決送達後20日內，向本院提出上訴狀並表明
上訴理由（須附繕本）。如委任律師提起上訴者，應一併繳納上
訴審裁判費。 
中　　華　　民　　國　　111 　年　　10　　月　　31　　日
                                  書記官  黃心瑋
                                  
【附表】：　　　　　　　　　　　　　　（金額為新臺幣）     發票人 付款人 金額 支票號碼 發票日 力達工業股份有限公司 兆豐國際商業銀行永康分行 600萬元 BR0000000 民國110年2月28日